【裁判字號】    91,重訴,55
【裁判日期】    920815
【裁判案由】    殺人等
【裁判全文】
臺灣桃園地方法院刑事判決                          九十一年度重訴字第五五號
    公  訴  人  臺灣桃園地方法院檢察署檢察官
    被      告  甲○○
    選任辯護人  丁○○律師
    被      告  乙○○
    右  一  人
    指定辯護人  本院公設辯護人壬○○
    被      告  子○○
    右  一  人
    選任辯護人  未○○律師
    被      告  申○○
                卯○○
                辛○○
                庚○○
                辰○○
                午○○
                己○○
    右  七  人
    指定辯護人  本院公設辯護人癸○○
右列被告因殺人等案件，經檢察官提起公訴（九十一年度偵字第一六五九四號、第一
六九九四號、第一七０九四號、第一七０九五號、第一七三０七號、第一七三０八號
），本院判決如左：
    主      文
甲○○、乙○○共同殺人，各處有期徒刑拾伍年，扣案已折斷黑色棒球棒壹支及未扣
案鐵棍壹支均沒收。
辰○○成年人與少年共同傷害人之身體，處有期徒刑陸月，如易科罰金以佰元折算
壹日，扣案已折斷黑色棒球棒壹支及未扣案鐵棍壹支均沒收。
子○○、庚○○、己○○共同傷害人之身體，各處有期徒刑伍月，如易科罰金均以
佰元折算壹日，扣案已折斷黑色棒球棒壹支及未扣案鐵棍壹支均沒收。
申○○成年人與少年共同傷害人之身體，處有期徒刑肆月，如易科罰金以佰元折算
壹日，扣案已折斷黑色棒球棒壹支及未扣案鐵棍壹支均沒收。
酉○○、戌○○、辛○○共同傷害人之身體，各處有期徒刑月，如易科罰金均以
佰元折算壹日，扣案已折斷黑色棒球棒壹支及未扣案鐵棍壹支均沒收。
    事      實
一、乙○○於民國九十一年九月七日晚間十一時許，騎機車搭載辛○○返家途經桃園
    縣大園鄉○○路與國際路時，遭聚集在民生路八一號「漫跋泰國餐廳」前之多名
    泰國籍外勞丟擲石塊、玻璃瓶等物。迨駛抵同鄉00村00五三之十三號住處附
    近，乙○○適遇友人「阿雄」李００（七十三年十二月二十六日生，時年未滿十
    八歲）偕葉００（七十四年五月十六日，時年未滿十八歲）、綽號「小黑」之巳
    ○○（未據起訴）前來並經告以蒙受相同際遇，渠等遂起意報復，乙○○隨以電
    話通知子○○、庚○○趕來相助。聞訊，子○○除帶同酉○○、辰○○之外，復
    轉往同前鄉○○路○段一三一號「Ｅ世代檳榔攤」邀集甲○○、申○○、亥○○
    （現役軍人，另移軍法機關辦理）、己○○及午○○。人馬調集妥當，渠十四人
    旋基於共同傷害之犯意連絡，由子○○駕駛0000000號自小客車搭載酉○○、辰○○、申○○、亥○○，車上並備置葉某所有之鐵棍一支，己○○駕駛0
    000000號自小客車搭載甲○○、午○○、巳○○及李００，車上且備置李
    ００攜來之原木色棒球棒一支及乙○○所有之黑色棒球棒一支，另乙○○、葉０
    ０各騎一輛機車，葉００並攜帶木棒一支，至庚○○則騎機車搭載辛○○，一行
    人浩浩蕩蕩出發前去尋釁。翌（八）日凌晨零時二十分許，抵達上址「漫跋泰國
    餐廳」附近，又遭在該處逗留之多名泰籍外勞丟擲石塊、玻璃瓶等物，渠等見狀
    ，除酉○○留在車旁顧車之外，亥○○持黑色棒球棒，甲○○持鐵棍，李００則
    持原木色棒球棒，與其餘諸人蜂湧而上追打對方。該多名泰籍外勞見寡不敵眾隨
    紛紛逃竄，此際，天○○○○○○○○○ ○○○○○○○○○於跑開時不慎絆倒在地，乙○○等人即
    上前加以圍毆，其中，亥○○持黑色棒球棒，甲○○持鐵棍擊打之，李００持原
    木色棒球棒揮打未中，子○○、庚○○、辰○○均以腳踹，乙○○、己○○則先
    後持路邊之腳踏車投砸其身，葉００則徒手毆打，惟戌○○、辛○○、申○○、
    酉○○及巳○○均未動手。因此，使天○○○○○○○○○ ○○○○○○○○○受有顏面左側眉弓末
    端及顴骨突起外側有多發小型不規則擦挫傷大小約二公分，左耳後有不規則擦挫
    傷，約四公分，左肩三角肌位置擦挫傷約三公分，左上臂長條形及不規則擦挫傷
    ，左前臂手腕撓側有防禦性瘀傷之傷害。圍毆間，詎亥○○、甲○○、乙○○尚
    嫌未足，在胥已預見持棒球棒、鐵棍朝頭部此一要害部位連續重擊足以使人致死
    之情況下，猶容任該結果之可能發生，渠三人竟將犯意提升至縱令致死亦與本意
    無違之不確定殺人故意，並基於共同之犯意連絡，乙○○取來李００手中之原木
    色棒球棒且與分持黑色棒球棒、鐵棍之亥○○、甲○○，輪流以球棒、鐵棍猛擊
    天○○○○○○○○○ ○○○○○○○○○之頭部，使之復受有左右額部有兩處擦挫傷，左側不規則
    ，右側略呈長條形寬約五公分，左額頭皮外傷部位下顱骨陷沒變形，頭皮外傷部
    位下及後枕部多發性頭皮下血腫，頭皮左右額部、顳部及後枕部皮下多發性大面
    積皮下血腫，左顳骨線性骨折，向四面輻射延伸至前額、後枕、顱頂越過中線至
    對側與顱底枕骨大孔，骨折隙縫裂開最寬處約一公分，左側中腦膜動脈遭顳骨線
    性骨折錯位骨片切斷，造成顱內硬膜上腔出血，合併硬膜下腔出血及腦組織嚴重
    挫傷出血，骨折線向下穿過蝶骨翼至枕骨大孔，左側大腦半球腦組織挫傷出血，
    硬腦膜上、下腔出血合計約二五０毫升之傷害。待經「漫跋泰國餐廳」負責人戊○○及在附近排班之計程車司機寅○○等人出面制止，渠等始休手並與同來之諸
    人分乘汽、機車離去。嗣天○○○○○○○○○ ○○○○○○○○○雖經人送醫救治，惟仍因頭部多
    發性鈍器外傷，導致硬膜上、下腔出血及腦損傷，於到院前即傷重死亡。後警據
    報趕赴現場處理，當場扣得乙○○所有惟已折斷之黑色棒球棒一支，再由徐女提
    供之0000000號自小客車車號，循線陸續查獲乙○○等人。
二、案經代行告訴人黃昭雪告訴暨桃園縣警察局大園分局報請台灣桃園地方法檢察署
    檢察官偵查起訴。
    理      由
一、訊據被告甲○○、乙○○、子○○、申○○、酉○○、辛○○、庚○○、辰○○
    、午○○、己○○，各坦承以如上之方式，於前揭時至右址「漫跋泰國餐廳」與
    泰籍外勞發生衝突，其間，有一名泰籍外勞不慎絆倒在地而遭渠等毆打等情不諱
    ，另子○○亦承明有以腳踹該倒地之泰籍外勞等語無隱，核與甲○○、庚○○於
    警訊（見偵字第一六五九四號卷第一一九頁及反面，見偵字第一七０九四號卷第
    十二頁），己○○於偵查中（見偵字第一六五九四號卷第一三０頁），辰○○於
    本院審理時（本院九十二年五月二十八日審判筆錄），各述明之情節相符。又庚○○並直承係以腳踹該外勞等語無諱，核與辛○○於偵查及本院審理時（見偵字
    第一六五九四號卷第一０七頁，本院九十二年五月二十八日審判筆錄），乙○○
    、己○○於偵查中（見偵字第一六五九四號卷第一０八頁、第一八二頁），辰○○於警訊及偵查中（見偵字第一七０九四號卷第四頁、第三三頁），各供稱之情
    一致。辰○○亦承明曾以腳踹該外勞乙情未匿，核與庚○○於警訊供稱：「阿俊
    （指辰○○）是用腳踹等語無異（見偵字第一七０九四號卷第十二頁）。己○○
    且坦認曾持路邊之腳踏車投砸該外勞之身體等語，亦與乙○○於本院調查時（見
    本院九十二年三月十四日訊問筆錄），甲○○於警訊及本院審理時（見偵字第一
    六五九四號卷第一一九頁反面，本院九十二年五月二十八日審判筆錄），午○○
    於警訊、偵查及本院審理時（見偵字第一七三０八號卷第五頁反面、第十八頁反
    面，本院九十二年五月二十八日審判筆錄），各供述之情節契合。另酉○○供明
    當時其係留在車旁看車之情，核與子○○於警訊陳稱：酉○○留在自小客車旁等
    語無異（見偵字第一六五九四號卷第二五頁），申○○述明其未動手毆打被害人
    乙節，則與證人寅○○於本院調查時結證稱：我沒有看到申（00）在打人：：
    ：（但你在偵查庭中就申○○部分之證述是否屬實？）他是有講說臺灣人不幫怎
    麼幫外籍勞工這句話，但打人的人不是他等語相符（見本院九十二年一月二十一
    日訊問筆錄），辛○○堅稱其未動手毆打被害人等語，亦與乙○○於偵查中供明
    ：他（指辛○○）不敢走過去，站著遠遠的（見偵字第一六五九四號卷第一０八
    頁）及辰○○於偵查中陳明：辛（00）站在庚○○旁邊，他沒有打外勞（見偵
    字第一七０九四號卷第三三頁）各等語悉相一致。至證人寅○○於偵查中雖一度
    證稱午○○亦有毆打被害人之舉，惟嗣於本調查時則未曾述明此事，其前後證詞
    尚非一致不移，要難憑認午○○果有此情。再者，李００、葉００及綽號「小黑
    」者亦有隨同乙○○等人至上址「漫跋泰國餐廳」與泰籍外勞發生衝突乙節，並
    據李００於警訊及本院調查、審理時，葉００於本院審理時承明，李００於警訊
    且陳明：我便與乙○○、小黑、葉００一起去檳榔攤找人打外勞等語，乙○○於
    本院審理時則供稱「小黑」即為巳○○等語（見本院九十二年八月一日審判筆錄
    ），葉００於本院訊問時亦指稱：小黑叫巳○○，二十幾歲等語。丙○○於本院
    審理時並供承有拿「木棒」揮擊外勞未中，葉００有動手，他是徒手打，小黑是
    巳○○，我跟葉００、小黑有去現場等語（見本院九十二年五月二十八日審判筆
    錄），參酌當日李００曾自乙○○住處攜出原木色及黑色棒球棒各一支，且嗣僅
    黑色棒球棒係由綽號「小黑」之巳○○持至案發現場之情，此據辛○○於警訊（
    見偵字第一七０九五號卷第三頁反面），辰○○、乙○○於本院審理時（見本院
    九十二年五月二十八日、八月一日審判筆錄）述明，顯見前去案發現場時，李０
    ０仍持有其攜出之該支原木色棒球棒，因之，手中既已備有工具，臨事殊無再就
    地取材之需，準此，李００係持用原木色棒球棒揮打外勞之情，至為彰明。其於
    本院審理時辯稱係在現場撿拾一紅色類似掃把柄之木棒云云，核違事實，非可採
    信。又查，李００、「小黑」巳○○既各攜持原木色、黑色棒球棒，則辛○○於
    警訊時述明：我們從Ｅ世代要出發時，我看到「小黑」拿了一把約七、八十公分
    長的黑色棒球棒，他帶來的二個朋友其中一個拿土黃色（即原木色）的棒球棒，
    還有一個拿跟黑色棒球棒差不多長度的木棒等語（見偵字第一七０九五號卷第三
    頁反面），其所指該拿木棒之人當必為丑○○無疑，是以當日丑○○係攜帶木棒
    一支前去案發現場之情，堪可認定。又查，泰籍外勞天○○○○○○○○○ ○○○○○○○○○係於
    前開時、地，遭多人分持棍、棒圍毆致傷重死亡之事實，復據證人戊○○、寅○○證述在卷，且有監視錄影帶翻拍照片四十八幀、桃園縣警察局大園分局現場勘
    察初步報告表一份及勘察照片六幀在卷可按。又天○○○○○○○○○ ○○○○○○○○○係因遭圍
    毆致受有「左右額部有兩處擦挫傷，左側不規則，右側略呈長條形寬約五分分，
    顏面左側眉弓末端及顴骨突起外側有多發小型不規則擦挫傷大小約二公分，左耳
    後有不規則擦挫傷，約四公分。左額頭皮外傷部位下顱骨陷沒變形，頭皮外傷部
    位下及後枕部多發性頭皮下血腫：：：左肩三角肌位置擦挫傷約三公分，左上臂
    長條形及不規則擦挫傷，左前臂手腕撓側有防禦性瘀傷：：：頭皮左右額部、顳
    部及後枕部皮下多發性大面積皮下血腫，左顳骨線性骨折，向四面輻射延伸至前
    額、後枕、顱頂越過中線至對側與顱底枕骨大孔，骨折隙縫裂開最寬處約一公分
    ：：：左側中腦膜動脈遭顳骨線性骨折錯位骨片切斷，造成顱內硬膜上腔出血，
    合併硬膜下腔出血及腦組織嚴重挫傷出血：：：骨折線向下穿過蝶骨翼至枕骨大
    孔：：：左側大腦半球腦組織挫傷出血，硬腦膜上、下腔出血合計約二五０毫升
    」之傷害，而因頭部多發性鈍器外傷，導致硬膜上、下腔出血及腦損傷，於到醫
    院前即傷重死亡乙情，有長庚紀念醫院診斷證明書（乙種）一紙、台灣桃園地方
    法院檢察署檢察官勘驗筆錄、相驗屍體證明書各一份、相驗照片七幀、法務部法
    醫研究所鑑定書（九一）法醫所醫鑑字第一二九四號一份附卷可按。再查，乙○○於警訊供明：是要給這些外勞一點教訓等語（見偵字第一六五九四號卷第九頁
    反面），偵查中且自承：（警訊中說碰到小黑及阿雄，決定回去找人尋仇？）是
    的等語（見偵字第一六五九四號卷第一０七頁反面），申○○於警訊、偵查中亦
    供稱「途中曾與同車之人商議，若外勞亂來的話，就要修理他們」等語（見偵字
    第一六五九四號卷第十八頁、第八八頁），酉○○於警訊供明：當時我們是要去
    教訓那些外勞：：：子○○告訴我說小豪（指乙○○）叫我們去教訓那些外勞等
    語（見偵字第一六五九四號卷第二八頁、第二九頁），辛○○於偵查中承稱：是
    乙○○及「小黑」說要去打人等語（見偵字第一六五九四號卷第一０六頁反面）
    ，庚○○於警訊供稱：當時是我國中同學乙○○打行動電話給我，他說要打外勞
    叫我幫忙等語（見偵字第一七０九四號卷第十一頁反面），己○○於警訊供承：
    子○○駕駛一部自小客車前來檳榔攤向我們說他遭外勞丟石塊，子○○要我們幫
    他出氣等語（見偵字第一七三０七號卷第三頁），午○○於警訊、本院調查時承
    稱：我們為了要討回公道，才前去毆打這些外勞：：：我與申○○、甲○○、亥
    ○○、小李（己○○）等人在喝酒，是子○○開一部小客車前來檳榔攤向我們告
    知他被外勞丟石頭的事情：：：申○○便邀我一同去現場打外勞：：：我就跟著
    過去，想去幫忙：：：（幫什麼忙？）我是想幫忙被欺負的人，想幫他出氣各等
    語（見偵字第一七三０八號卷第二頁反面、第三頁，本院九十二年一月二十一日
    訊問筆錄），子○○於本院調查時自承：是乙○○找我去的，他打電話跟我說他
    被外勞拿東西襲擊，叫我過去看，意思是要教訓外勞等語（見本院九十一年十一
    月六日訊問筆錄），甲○○於本院調查、審理時供稱：當時我是在檳榔攤喝酒，
    子○○、乙○○過來說他們被外勞打，亥○○聽了就說我們過去打回來：：：乙○○與地○○過來說他們被人欺負，亥○○就說就去找他們打回來，我、申○○
    、亥○○、己○○都在場，我們就匆匆忙忙過去了，到場時有十幾人，起訴書所
    載的那些人都有去：：：當時我在ｅ世代檳榔攤，子○○進來說他們被欺負，亥
    ○○就說走，我們去討回來各等語（本院九十一年十一月六日、九十二年一月二
    十九日訊問筆錄，本院九十二年五月二十八日審判筆錄）。上開各被告之用語雖
    有不同，惟皆指彼等此行之目的係欲毆打在場之外勞俾討回公道斯意，要無異致
    ，因之，各被告與亥○○、李００、葉００、巳○○等此十四人間，於出發前去
    尋釁之際，已然具有傷害外勞之共同犯意連絡，此狀甚明，因之，縱令到場時並
    未下手分擔實施傷害行為之酉○○、午○○、辛○○、申○○此四人，惟渠等與
    乙○○等其他各人間既具有共同傷害之犯意連絡，則渠四人顯具有將他人所為視
    同己為以遂行共同犯罪計劃之正犯意思，自應同擔傷害之責。至被告甲○○固坦
    稱有持鐵棍擊打被害人天○○○○○○○○○ ○○○○○○○○○等語，惟否認有殺人之意，辯稱其
    僅擊打被害人之手、腳，並未敲擊其頭部云云。另乙○○亦否認意在殺人，辯稱
    其僅持腳踏車丟擲被害人，並未持木棍對之擊打云云。但查：
  （一）經本院當庭勘驗現場監視器攝製之影象結果，可明確辨識甲○○雙手拿一支
        細長條狀之器物朝倒在上之被害人敲擊數下，後與路人發生爭執，甲○○又
        轉向該路人但被申○○拉住，此各情並經載明筆錄可循（見本院九十二年三
        月十四日訊筆錄），再依其持用之該支器物於夜晚經燈光照射下猶閃閃發亮
        此情觀之，堪認係金屬材質，準此，是見甲○○供明其係持鐵棍擊打被害人
        等語為真。次查，被告午○○於偵查中供明：當時我可看到甲○○、亥○○
        正面：：：甲（00）及亥（亥○○）都有拿棍子打外勞頭部：：：我到時
        看到甲（00）有打外勞的頭等語（見偵字第一六五九四號卷第一八四頁反
        面、見偵字第一七三０八號卷第十八頁反面），於本院調查時且陳稱：亥○○及甲○○都打頭部，他們二人各拿一支棍子：：：從我的角度看過去，看
        到他（甲○○）一直在那邊揮，揮下去的部位應該是在那外勞的頭部：：：
        甲○○大約打頭部那個地方等語（見本院九十二年一月二十一日、三月十四
        日訊問筆錄），辰○○於偵查中亦述明：當時外勞已被乙（00）丟的腳踏
        車壓著，那時阿才（指甲○○）用木棍往他頭部打，打得很用力且打得很多
        下等語（見偵字第一七０九四號卷第三三頁），抑且，證人寅○○於本院調
        查時並結證稱：（偵查中你還說外勞倒地後還有人打他的後腦，還有三、四
        個人輪流打他的頭部？）是有這個狀況：：：（你還記得是哪些人拿木棍打
        那外勞的頭部嗎？）打人的人是穿白衣服的：：：（在場你認得出來嗎？）
        就是他們二人（當庭指認甲○○及乙○○），他們二人當時穿白色衣服就拿
        木棒打那外勞：：：（你為何對他們二人記那麼清楚？）因為那天就他們二
        人穿白色的Ｔ恤，所以我印象深刻等語（見本院九十二年一月二十一日訊問
        筆錄），渠三人胥供明及述明甲○○有持器物毆擊被害人頭部之情，不謀而
        合且悉無異致，殊值採信，據而足徵甲○○果有斯行斯舉，灼然無疑。其空
    言否認，核屬卸責之詞，另午○○嗣於本院審理時翻稱：甲○○打頸部云云
        （見本院九十二年五月二十八日審判筆錄），則顯為事後迴護甲○○之虛詞
        ，胥非可採。再者，寅○○於本院調查時經辯護人反覆詢問後固翻稱：我有
        看到甲○○拿木棒打後背，看到他打完後背後，我就回頭往那家餐廳走，我
        並沒有看到他打其他部位云云（同見本院九十二年一月二十一日訊問筆錄）
        ，然查，其先前證稱甲○○有持器物擊打被害人頭部乙情，經佐以午○○、
        辰○○之供述，已徵屬實，業如前述，因之，嗣其所陳，諒係因不堪反覆再
        三詰問之擾，或因事不關己，為免遺有後患，甚或出於予人一條活路此鄉愿
        之情等不一而足之理由致為對實情加以匿飾之虛詞，其嗣後翻異之詞自非可
        採。再者，辰○○、宇○○均稱甲○○係持「木棍」，與王某實係持鐵棍雖
        有未合，惟此顯係因事發過程極為短暫迅速且又時值深夜，視線不佳，未能
        詳觀細究致生誤認之結果，因之，渠等此部供述及證述固非可採，惟猶無以
        執此謂彼二人所述皆為虛詞而無足採，應予敘明。再查，甲○○於本院審理
        時供明：亥○○手上有拿一支木質的球棒及鐵棒，他把鐵棒交給我等語（見
        本院九十二年五月二十八日審判筆錄），並徵之酉○○於本院審理時供明：
        當時有拿一支鐵棍，那是我在路邊撿的拿回家裡放，我在家裡就交給子○○
        了，是子○○帶上車的等語（見本院九十二年五月二十八日審判筆錄）及子
        ○○於本院調查時承稱：那時車上有一支鐵棍，是卯○○給我的：：：亥○○他拿我車上那支鐵棍等語（見本院九十一年十一月六日訊問筆錄），據此
        ，甲○○持用者係自酉○○家中攜出之該支鐵棍乙情，堪可認定。
  （二）寅○○於偵查中結證稱：乙○○當天穿白色衣服，有打外勞頭部，他拿棒球
        棍打外勞的後腦等語（見偵字第一六五九四號卷第一五六頁），於本院調查
        時並結證稱：（偵查中你還說外勞倒地後還有人打他的後腦，還有三、四個
        人輪流打他的頭部？）是有這個狀況：：：（你還記得是哪些人拿木棍打那
        外勞的頭部嗎？）打人的人是穿白衣服的：：：（在場你認得出來嗎？）就
        是他們二位（當庭指認甲○○及玄○○），他們二人當時穿白色衣服就拿木
        棒打那外勞：：：我看到乙○○拿著壹個東西高高舉起丟那個外勞：：：（
        乙○○有無拿木棒打外勞頭部？）我有看到他拿木棒打外勞後面頸椎上面的
        地方（即指後腦部位），他是將東西高高舉起丟了之後，又拿木棒來打等語
        （本院九十二年一月二十一日訊問筆錄），佐以當日在案發現場，乙○○曾
        取走丙○○手中之「木棒」並持以朝被害人揮打之情，此據丙○○於警訊（
        筆錄附本院卷）及本院調查、審理時述明（見本院九十二年四月十五日訊問
        筆錄、九十二年五月二十八日審判筆錄），核與寅○○稱乙○○係拿木棒擊
        打被害人等語相符，參酌證人宙○○於本院調查時結證稱：我有看到：：：
        乙○○拿棍子在死者的旁邊，那時死者已經倒下了，他們打得動作我沒有看
        到，但丟自行車的動作我有看到，但是我看到丟自行車的人距離我約五、六
        公尺，丟完之後，我走過去我有看到甲○○及乙○○二人他們拿棍子圍在死
        者旁邊，當時死者趴在地上沒有聲音：：：（妳看到丟腳踏車的那個人是誰
        ？）身材高高的（即指乙○○）等語（本院九十一年一月二十一日訊問筆錄
        ），換言之，其意顯指乙○○係先持腳踏車投砸被害人之後再持木棍趨近其
        身，稽此亦見寅○○證稱：（乙○○）是將東西高高舉起丟了之後，又拿木
        棒來打等語為真，稽上二端，足徵寅○○之證述不僅屬實，抑且，其所見者
        並係乙○○斯人無訛要無混淆誤認之虞，據而可證乙○○確有持「木棍」擊
        打被害人頭部之事實，狀極顯明。乙○○空言否認此舉，核屬卸責之詞，委
        非可採。又查，當日李００係持原木色棒球棒朝被害人揮打之情，業見前述
        ，因之，嗣乙○○取走者當必係本由李００持用之該支原木色棒球棒，從而
        吳某係持原木色棒球棒擊打被害人頭部乙節，毋庸置疑。
  （三）當日亥○○係持木棍擊打被害人頭部之情，業據乙○○於警訊及本院審理時
        （見偵字第一六五九四號卷第一三八頁，本院九十二年五月二十八日審判筆
        錄），己○○於警訊、偵查及本院審理時（見偵字第一七三０七號卷第三頁
        ，偵字第一六五九四號卷第一三０頁、第一五二頁反面，本院九十二年五月
        二十八日審判筆錄），午○○於偵查及本院調查、審理時（見偵字第一六五
        九四號卷第一五０頁反面、第一八四頁反面，本院九十二年一月二十一日、
        三月十四日訊問筆錄，九十二年五月二十八日審判筆錄），辰○○於警訊、
        偵查及本院調查、審理時（見偵字第一七０九四號卷第四頁，偵字第一六五
        九四號卷第一七五頁，本院九十一年十一月六日訊問筆錄，九十二年五月二
        十八日審判筆錄），各供述綦詳且悉相吻合，堪信屬實，再者，庚○○於警
        訊及本院調查時復供明亥○○係持黑色棒球棒打外勞等語（見偵字第一七０
        九四號卷第十二頁，本院九十二年三月十四日訊問筆錄），綜此，是見到場
        時，亥○○係持用由「小黑」巳○○攜至案發現場且係取自乙○○家中之該
        支黑色棒球以之擊打被害人頭部之情，至為無疑。
    查頭部係屬人體之要害部位，持球棒、鐵棍等硬器朝頭部連續重擊，足以使人發
    生死亡之結果，此為一般人淺顯易懂之普通常識，乙○○、亥○○於行為時已滿
    十九歲，將屆成年之齡，甲○○更係年滿二十一歲之成年人，心智均臻成熟且具
    有一定之知識及社會歷練，對此殊難諉稱不知，主觀上自必洞澈詳悉而了然於胸
    ，此觀之甲○○於本院審理時自承：（你們這樣拿棒子打，會把人打死你知道嗎
    ？）我知道等語即明（本院九十二年五月二十八日審判筆錄），乙○○、亥○○
    又何獨不然？職是，渠等在胥已預見持棒球棒、鐵棍朝頭部此一要害部位連續重
    擊足以使人致死之情況下，猶容任該結果之可能發生，竟輪流以球棒、鐵棍猛擊
    被害人之頭部使之復受有左右額部有兩處擦挫傷，左側不規則，右側略呈長條形
    寬約五公分，左額頭皮外傷部位下顱骨陷沒變形，頭皮外傷部位下及後枕部多發
    性頭皮下血腫，頭皮左右額部、顳部及後枕部皮下多發性大面積皮下血腫，左顳
    骨線性骨折，向四面輻射延伸至前額、後枕、顱頂越過中線至對側與顱底枕骨大
    孔，骨折隙縫裂開最寬處約一公分，左側中腦膜動脈遭顳骨線性骨折錯位骨片切
    斷，造成顱內硬膜上腔出血，合併硬膜下腔出血及腦組織嚴重挫傷出血，骨折線
    向下穿過蝶骨翼至枕骨大孔，左側大腦半球腦組織挫傷出血，硬腦膜上、下腔出
    血合計約二五０毫升之傷害，卒因頭部多發性鈍器外傷，導致硬膜上、下腔出血
    及腦損傷而傷重死亡，足徵渠等於持棍、棒下手重擊之際，係抱持縱令致死亦與
    本意無違之念乃進而悍然為之，是此可見甲○○、乙○○、亥○○三人實具有殺
    人之不確故意乙情，彰彰極明。甲○○、乙○○否認有殺人之意云云，皆為避就
    之詞，不能採信。再查，甲○○、乙○○、亥○○於事前固僅具有傷害之犯意連
    絡，惟於事中既悉將犯意提升至殺人之不確定故意而擊打被害人之頭部，且係輪
    流為之，此情並據寅○○於本院調查時述明（見本院九十二年一月二十一日訊問
    筆錄），佐此可見，在主觀上渠等對另二人所圖為何顯然心知肚明，自屬具有殺
    人之共識，抑且，在客觀上更有彼此分擔一部分行為之實施並援用他人所為之效
    果俾結合相互為用以達共同犯罪目的之實，由是足認就此殺人之舉，渠三人間具
    有犯意連絡及行為分擔之事實，灼然明甚。被告甲○○之辯護意旨稱王某與乙○○、亥○○欠缺殺人之犯意連絡及行為分擔，不應承擔吳、黃二人所為致被害人
    死亡之結果云云，洵非的論，自非可取。另查，乙○○、甲○○、亥○○與其他
    被告間，在出發時既僅具有傷害之犯意連絡，是以於事中乙○○三人逕將犯意提
    升至殺人，顯已超乎其他被告所得認識範圍之外，自難令其他被告同擔殺人之責
    。末查，證人宙○○於警訊證稱：我趕快從店裡跑出來阻擋，當時我見到一名外
    勞躺在地上，我就過去看他，他的身旁有一把看似西瓜刀的東西，我怕又被那群
    打他的人撿起來再打那名外勞，所以我將那把刀收到我店裡藏起來等語（見偵字
    第一七０九五號卷第十八頁），職是，倘該把刀器係被告等人攜來之物，則被告
    既意在攻擊被害人，殊無任將該刀棄置在被害人身旁而未加使用之可能，佐此可
    認該把刀器並非被告等攜來而係被害人自備之情，因之，卷存法務部法醫研究所
    （九一）法醫所醫鑑字第一二九四號載明被害人所受「右上臂外側有疑似利器穿
    刺傷一處，創緣整齊，創壁平整，長約二公分，深約二‧五公分」之傷害，要難
    認係肇因於被告等所為。又證人即當時在場之外勞黃○○○○○○○○○ ○○○○○○○於偵查中
    證稱：（有無對台灣人丟石頭及酒瓶？）當時人很多，不知是何人丟的等語（見
    偵字第一六五九四號卷第八九頁反面），則其言下之意顯指確有外勞朝被告等投
    擲石塊、酒瓶斯情甚明，自是堪認被告等於本院調查、審理時同聲指稱係外勞先
    對之出以右陳之舉等語屬實。綜述，本件事證已明，被告等犯行均堪認定，應依
    法論科。
二、核被告甲○○、乙○○二人所為，均係犯刑法第二百七十一條第一項之殺人罪，
    至渠等所為之傷害低度行為，應為殺人之高度行為吸收，不另論罪。至被告子○○、申○○、酉○○、辛○○、庚○○、辰○○、午○○、己○○所為，均係犯
    刑法第二百七十七條第一項之傷害罪。按刑法第二百八十三條所謂聚眾鬥毆，係
    指參與鬥毆之多數人有隨時可以增加之狀況而言，其參與鬥毆之人均係事前約定
    ，並無隨時可以增加之狀況，自與聚眾鬥毆之情形不合（最高法院二十八年上字
    第六二一號判例參照）。又刑法第二百八十三條聚眾鬥毆罪所定之「在場助勢而
    非出於正當防衛之人」，厥指與下手實施傷害者並無犯意連絡之人而已，析言之
    ，本罪係將原無正犯之犯意連絡而僅在場助勢之幫助行為予以正犯化，因之，若
    在場助勢之人與其他下手實際傷害者本具有共同犯罪之犯意連絡，自應依共同計
    擬之犯罪範圍承擔其責，無復論以刑法第二百八十三條所定罪責之餘地，準此以
    解，茲酉○○、戌○○、辛○○、申○○與其他各被告及亥○○、巳○○、李０
    ０、葉００間既具有犯意連絡，且均事前約定，前已述明，即應逕律以傷害之責
    。公訴人認被告子○○、辰○○、庚○○、己○○所為，係犯刑法第二百八十三
    條、第二百七十七條第一項之聚眾鬥毆下手實施傷害罪，另認被告酉○○、戌○○、辛○○、申○○所為係犯刑法第二百八十三條之聚眾鬥毆在場助勢罪云云，
    顯有未洽，起訴法條應予變更。就殺人犯行，甲○○、乙○○與亥○○間，有犯
    意連絡及行為分擔，為共同正犯。另就傷害犯行，右述三人且與子○○、申○○
    、酉○○、辛○○、庚○○、辰○○、午○○、己○○、巳○○及少年李００、
    葉００間，有犯意連絡，並由乙○○、甲○○、亥○○、李００、葉００、子○○、辰○○、庚○○、己○○下手實施傷害行為，亦為共同正犯。再查，申○○
    、辰○○、己○○於行為時為成年人，至共犯李００、葉００於行為時則為十四
    歲以上，未滿十八歲之少年，職是，申○○等三人與少年李、葉二人共同實施傷
    害罪，依行為時法，原應依少年事件處理法第八十五條第一項加重其刑，惟查，
    兒童及少年福利法業於被告行為後之九十二年五月三十日施行，該法第七十條第
    一項前段亦設有成年人與少年共同實施犯罪應加重刑責之規定，復依該法第一條
    第二項規定「兒童及少年福利依本法之規定，本法未規定者，適用其他法律規定
    」之旨，顯見遇有右揭應加重刑責之情形時，自應優先適用該法之規定，無再適
    用少年事件處理法相關規定之餘地，是以依據裁判時法，即應依兒童及少年福利
    法第七十條第一項前段之規定加重其刑，經比較前述二法之規定，並無孰輕孰重
    之別，依刑法第二條第一項前段之規定，自應適用裁判時之法律，因之，爰依兒
    童及少年福利法第七十條第一項前段規定，加重申○○、辰○○、己○○三人之
    刑。爰審酌被告等係因先遭外勞以投擲石塊、酒瓶等方式攻擊方起意復仇尋釁，
    糾眾私行報復固屬非是，惟被害人既攻擊被告等人於先，臨事且持刀械以對，本
    身亦有可責之處，甲○○、乙○○係持棍、棒將被害人猛擊致死，手段甚為兇殘
    ，被害人所受頭部致命傷以外之其餘各傷，傷勢非重，酉○○、戌○○、辛○○
    、申○○僅在場，並未下手親為傷害行為及各被告之犯後態度等一切情狀，分別
    量處如主文所示之刑，被告子○○、申○○、酉○○、辛○○、庚○○、辰○○
    、午○○、己○○部分，並均諭知易科罰金之折算標準。又本諸前述理由，本院
    認公訴人對子○○、辰○○、庚○○、己○○各求處有期徒刑一年六月，對酉○○、申○○、午○○、辛○○各求處有期徒刑六月，殊嫌過重，自難依其所請，
    併此敘明。
三、扣案已折斷黑色棒球一支係屬乙○○所有之情，業據其於本院審理時承明，另未
    扣案由甲○○持以擊打被害人所用之鐵棍一支則係酉○○拾獲之物，惟無證據可
    認定該支鐵棍係屬他人所有之遺失物，自應以無主物視之，則酉○○顯因先占而
    取得該支鐵棍之所有權。右開棍、棒悉為供殺人及傷害犯罪所用之物，未扣案之
    鐵棍且無證據可證明已滅失，爰均依刑法第三十八條第一項第二款規定，宣告沒
    收。另乙○○持用之原木色棒球一支、葉００持用之木棒一支固亦為供本件犯罪
    所用之物，然無證據可證明屬被告或共犯亥○○、李００、葉００、巳○○等人
    所有，又投砸用之腳踏車係取自路旁，更非屬上開各人所有，於法自不得諭知沒
    收。至其餘扣案之木棍、刀器等物則無證據可證明與被告等之本件犯行有關，依
    法亦不得沒收，附此敘明。
四、綽號「小黑」巳○○（七十一年八月三日生，住桃園縣大園鄉○○路六００巷十
    二弄八號，身分證統一編號：Ｚ000000000號）之涉案部分，因未據起
    訴，本院未能逕予審判，應請檢察官另行依法辦理，另少年李００、葉００所涉
    傷害非行，本院另行移送由本院少年法庭處理，併此敘明。
據上論斷，應依刑事訴訟法第二百九十九條第一項前段、第三百條，兒童及少年福利
法第七十條第一項，刑法第二條第一項前段、第二十八條、第二百七十一條第一項、
第二百七十七條第一項、第四十一條第一項前段、第三十八條第一項第二款，罰金罰
鍰提高標準條例第一條前段、第二條，判決如主文。
本案經檢察官鍾和憲到庭執行職務。
中      華      民      國    九十二    年      八      月     十五     日
                              臺灣桃園地方法院刑事第三庭
                                  審判長法  官  謝順輝
                                        法  官  林惠霞
                                        法  官  蔡榮澤
右正本證明與原本無異。
如不服本判決，應於判決送達後十日內向本院提出上訴狀( 應附繕本 )。
                                         書記官  何慧娟
中      華      民      國    九十二    年      八      月     十九    日
附本件論罪科刑依據之法條：
刑法第二百七十一條第一項
殺人者，處死刑、無期徒刑或十年以上有期徒刑。
刑法第二百七十七條第一項
傷害人之身體或健康者，處三年以下有期徒刑、拘役或一千元以下罰金。

司法院資訊處製作；財團法人民間司法改革基金會備份。
